臺灣新竹地方法院民事判決　九十年度竹小字第三九九號
　　原　　　告　甲○○
　　訴訟代理人　乙○○
　　被　　　告　丙○○
右當事人間損害賠償事件，本院判決如左：
    主    文
被告應給付原告新台幣捌仟肆佰玖拾伍元，及自民國九十年十一月十六日起至清償日
止按年息百分之五計算之利息。
原告其餘之訴駁回。
訴訟費用新台幣陸佰貳拾參元，其中貳佰柒拾伍元由被告負擔，其餘之參佰肆拾捌元
由原告負擔。
本判決第一項得假執行。
    事實及理由
一、原告之聲明：被告應給付原告新台幣（下同）一萬九千二百四十九元，及自支付
    命令送達翌日起至清償日止，按年息百分之五計算之利息。
二、事實摘要：
（一）原告主張：伊所有之車牌號碼ＩＥ─四０九九號自小客車，於民國九十年八月
      三十日十四時四十分許，由訴外人劉志澄駕駛沿國道中山高速公路南下路段，
      途經南下四十八公里五百公尺處時，因同向行駛在後，由被告所駕之ＣＨ─一
      九二八號車疏未保持行車安全距離，有所過失，致自後撞及原告所有之前開Ｉ
      Ｅ─四０九九號自小客車之後車身，造成原告所有之該車之排氣管、後保險桿
      、消音器、方向機、橫拉桿均受到毀損，經原告送修後共支出一萬九千二百四
      十九元之修理費用，其中材料費為一萬一千九百四十九元，工資七千三百元。
      經原告向被告催討，並聲請本院對被告核發支付命付，詎被告竟於異議期間內
      對支付命付聲明異議，並拒不賠償原告，原告爰依侵權行為損害賠償之法律關
      係訴請被告給付原告該一萬九千二百四十九元，及自支付命令送達被告翌日起
      至清償日止，按年息百分之五計算之利息等語，並提出委修單影本、統一發票
      影本、汽車行車執照影本、國道公路警察局道路交通事故肇因初步研判表及道
      路交通事故調查報告表影本各一份為證，及聲請本院向國道公路警察局函調本
      件肇事後警員之現場處理資料。
（二）被告未於言詞辯論期日到場，據其於支付命令聲明異議狀中陳稱：係因原告該
      車之駕駛劉志澄當時行駛在前，在行駛中突將車頭偏左且煞車，致伊駕駛之車
      輛因閃煞不及而追撞到原告之車輛，故劉志澄駕車與有過失，目前已統一委由
      雙方之保險公司處理相關之理賠事宜，況就該事故已送請鑑定機關鑑定其肇事
      責任，須待鑑定結果出爐，伊始願談賠償問題等語。
三、法院之判斷：
（一）本件被告經合法通知，未於言詞辯論期日到場，核無民事訴訟法第三百八十六
      條各款所列情形，爰依原告聲請，由其一造辯論而為判決。
（二）原告主張之前揭被告駕車因未保持安全距離，致過失肇事自後追撞其所有之該
      ＩＥ─四０九九號自小客車，致其車輛之排氣管、後保險桿、消音器、方向機
      、橫拉桿均受損，共支出該部分之修復費用，其中零件費用一萬一千九百四十
      九元，工資七千三百元乙節，已據其提出與所述相符之委修單影本、統一發票
      影本、汽車行車執照影本、國道公路警察局道路交通事故肇因初步研判表及道
      路交通事故調查報告表影本各一份為證，且經本院依原告聲請向國道公路警察
      局函調肇事後警員處理之相關資料，已據該局所屬之第一警察隊以九一公警國
      一刑璋字第六二八號函送調查筆錄、交通事故現場草圖、道路交通事故調查報
      告表及現場照片到院，而經核被告於處理警員訊問時，業已自承其駕車因未保
      持安全距離剎車不及，致追撞前方之ＩＥ─四０九九號車之情，此有前述之調
      查筆錄在卷可參，準此，可認被告就原告車輛之受損，確有疏於保持行車安全
      距離之過失甚明，其間並有相當因果關係。從而，原告主張依民法第一百八十
      四條第一項之規定，依侵權行為之法律關係請求被告賠償其所受之損害，自屬
      有據。
（三）按不法毀損他人之物者，應向被害人賠償其物因毀損所減少之價額，民法第一
      百九十六條定有明文。復按物被毀損時，被害人除得依民法第一百九十六條請
      求賠償外，並不排除民法第二百十三條至第二百十五條之適用，依民法第一百
      九十六條請求賠償物被毀損所減少之價額，得以修復費用為估定之標準，但以
      必要者為限（例如︰修理材料以新品換舊品，應予折舊），亦有最高法院七十
      七年度第九次民事庭會議之決議、同院六十年度臺上字第一五０五號判決及七
      十三年度臺上字第一五七四號等判決可資參照。查，原告主張其所有前開自小
      客車因本件事故支出之修復費用為一萬九千二百四十九元，其中材料費為一萬
      一千九百四十九元，工資為七千三百元，已如前述。而就有關工資費用七千三
      百元，因無折舊之問題，且原告該部分之支出係屬修復車子所必要，是其此部
      分之請求即七千三百元，應全部准許。至於修車零件費用一萬一千九百四十九
      元部分，因係以新零件更換舊零件之零件折舊部分非屬必要費用，應予扣除，
      依行政院所頒定之「固定資產耐用年數表」及「固定資產折舊率表」之規定，
      自小客車之耐用年數為五年，依定率遞減法每年折舊千分之三六九，系爭自小
      客車為八十一年十二月十二日領照使用，有原告提出之行車執照一件在卷可按
      ，至本件肇事發生時（九十年八月三十日）已有八年八月又十九日之使用期間
      ，又營利事業所得稅結算申報查核準則第九十五條第八項規定「依固定資產提
      列折舊採用定率遞減法者，以一年為計算單位，其使用期間未滿一年者，按實
      際使用之月數相當於全年之比例計算之，不滿一月者，以月計」，是系爭自小
      客車之使用期間為八年九月，故依前揭方式計算，上開零件之折舊額為一萬零
      七百五十四元【其計算方式為︰第一年折舊應為11949×0.369=4409元，第二
      年折舊應為（00000-0000）×0.369=2782元，第三年折舊額應為（00000-0000
      -0000）×0.369=1756元，第四年折舊額應為（00000-0000-0000-0000）×0.3
      69=1108元，第五年折舊額應為（00000-0000-0000-0000-1108）×0.369=699
      元，元以下四捨五入，超過五年部分不再計算折舊，4409+2782+1756+1108+69
      9=10754】，是原告所得請求之零件費用為一千一百九十五元（即00000-00000
      =1195），故原告所得請求之車損修理費用合計為八千四百九十五元【計算方
      式為：7300+1195=8495】。
（四）雖被告辯稱原告該車當時之駕駛人劉志澄突然緊急煞車及偏左，致行駛在後之
      伊閃煞不及而追撞在前之原告車輛，故劉志澄駕車就原告車輛之受損與有過失
      云云，此為原告所否認。查，本件依前述之肇事後現場處理資料所示，其中原
      告車輛之駕駛人劉志澄已於警訊時陳稱因當時匝道出口車子多，走走停停，前
      方之Ｇ九─六九四五號自小客車靜止下來，伊車因未保持安全距離，煞車不及
      追撞該車而肇事等語，另當時行駛在原告車輛前方之Ｇ九─六九四五號自小客
      車，其駕駛張麥敏於警訊時亦陳稱當時因下南崁交流道車輛相當多，走走停停
      ，伊車前方車輛煞車，伊也跟著踩煞車，車子停止時，伊車後方ＩＥ─四０九
      九號自小客車便追撞伊車後方保險桿而肇事等情（見劉志澄、張麥敏之調查筆
      錄），且原告亦在庭陳稱當時係因為閃避前車而方向盤偏左等語，此亦有現場
      照片在卷可參，是原告車輛之駕駛劉志澄於當時因見前車突然煞車，為避免撞
      及前車之情形下，採取煞車及左偏之動作，應屬一般之正常反應，亦屬保護前
      車之人車及其自身安全之必要措施，縱使其因未與前車即該Ｇ九─六九四五號
      車輛保持安全距離，致閃煞不及追撞該車，就前車之受損容或有所過失（惟此
      點尚待他案如有涉訟時正式認定為準），惟究不得要求劉志澄於上開緊急情形
      下，仍須注意不得緊急煞車以避免後車追撞之情事發生，此一情形，顯為劉志
      澄當時客觀上所無法注意及預見之情事，準此，即難認劉志澄之煞車行為，對
      本件被告過失駕車而肇事，有何與有過失可言，此外，被告復未能舉證證明劉
      志澄另有其他與有過失之行為，是其上開所辯云云，尚難以成立。
（五）從而，原告依侵權行為之法律關係請求被告賠償所受損害，在八千四百九十五
      元，及自支付命令送達翌日即九十年十一月十六日起至清償日止，按年息百分
      之五計算之利息範圍內，為有理由，應予准許，逾此範圍即屬無據，應予駁回
      。
四、本件係為被告部分敗訴之小額訴訟判決，就被告敗訴部分應依職權宣告假執行。
五、據上論結，原告之訴為有一部有理由，一部無理由，爰依民事訴訟法第四百三十
    六條之二十三、第四百三十六條第二項、第三百八十五條第一項前段、第七十九
    條但書、第八十五條第二項、第四百三十六條之十九第一項、第四百三十六條之
    二十，判決如主文。
中　　　華　　　民　　　國　　九十一　　年　　　一　　　月　　三十一　　日
                                  臺灣新竹地方法院新竹簡易庭
~B法　　　官　鄭政宗
右為正本係照原本作成。
如對本判決上訴，非以其違背法令為理由不得為之，且須於判決送達後廿日內以上訴
狀記載上訴理由向本院提出上訴狀（須按他造當事人之人數附繕本）。
~B法院書記官　王恬如
中　　　華　　　民　　　國　　九十一　　年　　　二　　　月　　　六　　　　日
